【裁判字號】    99,易,2607
【裁判日期】    991029
【裁判案由】    毒品危害防制條例
【裁判全文】
臺灣臺北地方法院刑事判決              99年度易字第2607號
公  訴  人  臺灣臺北地方法院檢察署檢察官
被      告  甲○○
上列被告因違反毒品危害防制條例案件，經檢察官提起公訴（99
年度毒偵字第2877號），被告於本院準備程序進行中，就被訴事
實為有罪之陳述，經本院告知簡式審判程序意旨，並聽取公訴人
及被告之意見後，本院合議庭裁定由受命法官獨任依簡式審判程
序審理，並判決如下：
    主  文
甲○○施用第二級毒品，累犯，處有期徒刑肆月，如易科罰金，
以新台幣壹仟元折算壹日。扣案之第二級毒品甲基安非他命肆包
沒收銷燬之（總淨重肆點玖壹公克，各取樣零點壹公克，餘重肆
點捌柒公克）；包裝上開毒品之塑膠袋肆只沒收。
    事  實
一、甲○○前於民國97年間，因施用第二級毒品案件，經本院以
    97年度毒聲字第558號裁定令入戒治處所施以強制戒治，後
    經評定無繼續強制戒治之必要，於98年3月11日停止處分執
    行釋放出監（另由臺灣臺北地方法院檢察署接執行），並由
    臺灣臺北地方法院檢察署檢察官於98年4月27日以98年度戒
    毒偵字第106號案件為不起訴之處分確定。又曾因贓物、毒
    品危害防制條例、詐欺等案件，先後分別經本院97年度易字
    第1973號判決判處有期徒刑2月、97年度易字第1874號判決
    判處有期徒刑4月、97年度簡字第3009號判決判處有期徒刑4
    月、97年度簡字第2699號判決判處有期徒刑3月、97年度簡
    字第3589號判決判處有期徒刑5月確定在案，嗣經本院以97
    年度聲字第3196號裁定合併定應執行有期徒刑1年4月，嗣因
    司法院大法官於98年6月19日做成釋字第662號解釋，甲○○
    並於98年6月20日出監，而上開應執行刑後經本院於98年7月
    27日以98年度聲字第1899號裁定得易科罰金，並於98年11月
    23日執行完畢；又因於98年10月15日施用第二級毒品安非他
    命案件，經本院於98年12月4日以98年度簡字第4661號判處
    有期徒刑4月，於98年12月28日確定，並於99年7月1日縮刑
    期滿執行完畢。猶不知悔改，復基於施用第二級毒品之犯意
    ，於99年7月29日凌晨2、3時許，在臺北市○○○路某酒店
    內，施用第二級毒品甲基安非他命1次。嗣於99年7月29日6
    時55分許，在臺北市○○○路483號前為警查獲。
二、案經臺北市政府警察局中山分局報請臺灣臺北地方法院檢察
    署檢察官偵查起訴。
    理  由
一、程序部分：本件被告甲○○所犯係死刑、無期徒刑或最輕本
    刑為3年以上有期徒刑以外之罪，亦非屬臺灣高等法院管轄
    第一審之案件，其於準備程序中就被訴事實為有罪之陳述，
    經本院告知簡式審判程序之旨，並聽取當事人意見後，經本
    院合議庭依刑事訴訟法第273條之1第1項規定裁定由受命法
    官獨任進行簡式審判程序，合先敘明。
二、訊據被告甲○○對於其於上揭時、地施用第二級毒品之事實
    於警詢、偵訊及本院準備程序、審理時均坦承不諱，又經將
    被告於99年7月29日為警所採集之尿液送驗結果，亦呈安非
    他命類陽性反應，有臺灣尖端先進生技醫藥股份有限公司於
    99年8月6日出具之濫用藥物檢驗報告1紙附卷可稽。被告之
    自白堪認與事實相符。又按92年7月9日新修正之毒品危害防
    制條例刪除二犯及三犯之規定，一改修法前繁雜之處遇程序
    ，僅將施用毒品者簡化區分為初犯、再犯，並認施用毒品者
    係屬病患性犯人，以觀察、勒戒戒除其身癮，並以強制戒治
    去除其心癮。經觀察、勒戒或強制戒治執行完畢釋放後，若
    係五年後再犯該條例第10條施用毒品罪者，與同條例第20條
    第1項、第2項關於「初犯」之處理方式相同，檢察官應先聲
    請法院裁定令被告入勒戒處所觀察、勒戒，並視有無繼續施
    用毒品傾向，決定應予釋放、為不起訴之處分，或應聲請法
    院裁定令入戒治處所強制戒治；若係五年內「再犯」同條例
    第10條施用毒品罪者，依同條例第23條第2項規定，檢察官
    則應依法追訴。觀諸該條例第20條第3項之修正理由：「觀
    察、勒戒或強制戒治五年後再犯者，顯見前所實施之觀察、
    勒戒或強制戒治已足以遮斷其施用毒品之癮，為期自新及協
    助其戒除毒癮，對此五年後再犯者，爰明定仍適用初犯之規
    定，先經觀察、勒戒、強制戒治之程序。」及同條例第23條
    第2項之修正理由：「為配合簡化施用毒品犯之刑事處遇程
    序，並鑑於經觀察、勒戒或強制戒治執行完畢釋放後五年內
    再犯者，其再犯率甚高，原據以實施之觀察、勒戒及強制戒
    治既已無法收其實效，自應施以刑事處遇。」顯然如施用毒
    品者係前經觀察、勒戒或強制戒治等治療程序執行完畢五年
    後，始再施用毒品之「初犯」，因前所執行之觀察、勒戒或
    強制戒治已足收戒除毒癮之效，自應重新執行觀察、勒戒或
    強制戒治等治療程序，並於治療程序執行完畢後，由檢察官
    為不起訴處分，毋庸對之追訴處罰；反之，在「再犯」之情
    形，因其先前所為治療程序顯未能收戒斷毒癮之效，且考量
    施用毒品者之再犯率偏高，乃簡化其刑事處遇程序，而逕予
    追訴處罰，不再施以治療程序。參酌上開立法理由，修正毒
    品危害防制條例就施用毒品者，祇於「初犯」及「五年後再
    犯」二種情形，有其追訴條件之限制，即須於初犯經觀察、
    勒戒或強制戒治釋放後，五年內均無施用毒品之行為，始能
    認其前所實施之觀察、勒戒或強制戒治已足遮斷毒癮，而得
    於五年後再犯時，再予適用初犯之規定，重行觀察、勒戒等
    程序。倘五年內已經再犯，被依法追訴處罰，縱其第三次（
    或第三次以上）施用毒品之時間在初犯釋放五年以後，即與
    「五年後再犯」之情形有別，且因已於「五年內再犯」，顯
    見其再犯率甚高，原實施觀察、勒戒或強制戒治，已無法收
    其實效，而無五年戒斷期之存在，自無再經觀察、勒戒及強
    制戒治之必要，應由檢察官逕行起訴，始符新法修正之本旨
    （最高法院95年度台非字第59號、第65號判決意旨參照），
    查被告曾有事實欄所載之施用毒品犯行，有臺灣高等法院被
    告前案紀錄表1紙附卷可稽，其本件施用毒品犯行非屬「初
    犯」及「五年後再犯」之情形，依上開說明，自應逕予以論
    罪科刑。綜上，本件事證明確，被告犯行堪以認定。
三、核被告所為，係犯毒品危害防制條例第10條第2項之施用第
    二級毒品罪。被告於施用前揭第二級毒品前持有第二級毒品
    之低度行為，為施用之高度行為所吸收，不另論罪。被告有
    犯罪事實欄所述之犯罪科刑及執行完畢紀錄，此有臺灣高等
    法院被告前案紀錄表在卷可按，被告受徒刑之執行完畢後，
    於五年以內，故意再犯本件有期徒刑以上之罪，為累犯，應
    依刑法第47條第1項之規定加重其刑。爰審酌被告之素行、
    前已曾因施用毒品案件，經判處罪刑，仍不知悛悔，復再觸
    犯本件施用毒品之犯行，原不宜寬縱，惟所犯之施用毒品、
    持有毒品犯行乃戕害自己身心健康，尚未害及他人，其犯罪
    後坦承犯行等一切情狀，量處如主文所示之刑，並諭知易科
    罰金之折算標準。扣案之白色透明結晶4包，經送臺北市政
    府警察局以氣相層析質譜儀（GC/MS）法檢驗後，鑑定結果
    為：送驗白色透明結晶4包（總淨重4.91公克，各取樣0.01
    公克，餘重4.87公克），檢出甲基安非他命成分，有99年8
    月20日北市鑑毒字第197號鑑驗通知書及扣押物品清單各1紙
    在卷可證。是扣案物確為第二級毒品甲基安非他命無疑，不
    問是否屬於犯人所有，應依毒品危害防制條例第18條第1項
    前段規定，諭知沒收銷燬之。又包裝上開毒品之塑膠袋4只
    ，具有防止毒品裸露、逸出之功用，並便於攜帶，自屬供被
    告犯持有第二級毒品犯罪所用之物，且前開毒品既屬於被告
    所有，業據被告於警詢時供稱在卷，則該塑膠袋4只當亦屬
    被告所有之物，經核該扣案物亦非專供施用第二級毒品之器
    具，爰依刑法第38條第1項第2款規定併予宣告沒收。
據上論斷，應依刑事訴訟法第273 條之1 第1 項、第299 條第1
項前段，毒品危害防制條例第10條第2項、第18條第1項前段，刑
法第11條前段、第47條第1項、第41條第1項前段、第38條第1 項
第2款，判決如主文。
本案經檢察官陳國安到庭執行職務
中    華    民    國    99    年    10    月    29    日
                  刑事第五庭    法  官  宣玉華
上正本證明與原本無異。
如不服本判決應於收受送達後10日內向本院提出上訴書狀，並應
敘述具體理由；其未敘述上訴理由者，應於上訴期間屆滿後20日
內向本院補提理由書（均須按他造當事人之人數附繕本）「切勿
逕送上級法院」。
                                書記官  宋德華
中    華    民    國    99    年    11    月    2     日
附錄本案論罪科刑依據之法條：
毒品危害防制條例第10條
施用第一級毒品者，處 6 月以上 5 年以下有期徒刑。
施用第二級毒品者，處 3 年以下有期徒刑。

司法院資訊處製作；財團法人民間司法改革基金會備份。
